【裁判字號】    99,訴,1316
【裁判日期】    991210
【裁判案由】    違反毒品危害防制條例
【裁判全文】
臺灣臺南地方法院刑事判決              99年度訴字第1316號
公  訴  人  臺灣臺南地方法院檢察署檢察官
被      告  吳明泉
上列被告因違反毒品危害防制條例案件，經檢察官提起公訴（99
年度毒偵字第1465號），被告於準備程序期日就被訴事實為有罪
陳述，本院合議庭裁定由受命法官獨任進行簡式審判程序，判決
如下：
    主  文
吳明泉施用第一級毒品，累犯，處有期徒刑玖月。扣案之第一級
毒品海洛因壹小包（含袋重零點零玖公克）沒收銷燬，吸食器壹
個沒收。
    事實及理由
一、犯罪事實：吳明泉前於民國（下同）89年間，因施用毒品案
    件，經本院裁定送勒戒處所觀察、勒戒後，認有繼續施用毒
    品傾向，經本院以裁定令入戒治處所施以強制戒治，於89年
    11月24日停止戒治出所，所餘戒治期間交付保護管束，嗣於
    90年5月26日因保護管束期滿未經撤銷以執行完畢論，並於
    90年6月18日由台灣台南地方法院檢察署檢察官以90年度戒
    毒偵字第275號案件為不起訴處分確定。另吳明泉又於92年
    間，因施用毒品案件，經本院裁定送強制戒治後，於92年11
    月7日停止戒治處分，並於93年4月3日期滿，刑罰部分則經
    臺灣高等法院臺南分院以92年度上訴字第551號判處有期徒
    刑1年2月確定，另吳明泉再於93年間因施用毒品案件，經本
    院以94年度訴字第189號案件判處有期徒刑1年確定，2案接
    續執行，甫於95年8月10日因縮短刑期期滿執行完畢。詎吳
    明泉仍未戒除毒癮，復基於施用第一級毒品之犯意，於99年
    7月19日晚上某時，在台南市不詳處所，以摻入香菸吸食之
    方式，施用第一級毒品海洛因1次。嗣於99年7月20日下午2
    時35分許，警方在臺南市○區○○街二段12巷23號前，發現
    騎乘機車之吳明泉行跡可疑，遂上前盤查，且當場發現其持
    有第一級毒品海洛因1小包（含袋重約0.09公克）及吸管1支
    ，並加以扣押。隨後警方將吳明泉帶回警局調查，並經其同
    意，採驗其尿液送驗，檢驗結果呈嗎啡陽性反應，而查獲上
    情。案經臺南市警察局移送台灣台南地方法院檢察署檢察官
    偵查起訴。
二、按92年7月9日新修正之毒品危害防制條例刪除「2犯」及「3
    犯」之規定，將施用毒品者簡化區分為初犯、再犯，並認施
    用毒品者係屬病患性犯人，以觀察、勒戒戒除其身癮，以強
    制戒治去除其心癮。經觀察、勒戒或強制戒治執行完畢釋放
    後，若係5年後再犯該條例第10條施用毒品罪者，檢察官應
    先聲請法院裁定令被告入勒戒處所觀察、勒戒，並視有無繼
    續施用毒品傾向，決定應予釋放、為不起訴之處分，或應聲
    請法院裁定令入勒戒處所強制戒治；若係5年內「再犯」同
    條例第10條施用毒品罪者，依同條例第23條第2項規定，檢
    察官則應依法追訴；且觀諸該條例第20條第3項，及同條例
    第23條第2項之修正理由，如施用毒品者係前經觀察、勒戒
    或強制戒治等治療程序執行完畢5年後，始再施用毒品之「
    初犯」，因前所執行之觀察、勒戒或強制戒治已足收戒除毒
    癮之效，自應重新執行觀察、勒戒或強制戒治等治療程序，
    並於治療程序執行完畢後，由檢察官為不起訴處分，毋庸對
    之追訴處罰；反之，在「再犯」之情形，因其先前所為治療
    程序顯未能收戒斷毒癮之效，且考量施用毒品者之再犯率偏
    高，乃簡化其刑事處遇程序，而逕予追訴處罰，不再施以治
    療程序。參酌上開立法理由，修正毒品危害防制條例就施用
    毒品者，祇於「初犯」及「5年後再犯」二種情形，有其追
    訴條件之限制，即須於初犯經觀察、勒戒或強制戒治釋放後
    ，5年內均無施用毒品之行為，始能認其前所實施之觀察、
    勒戒或強制戒治已足遮斷毒癮，而得於5年後再犯時，再予
    適用初犯之規定，重行觀察、勒戒等程序。倘5年內已經再
    犯，被依法追訴處罰，縱其第3次（或第3次以上）施用毒品
    之時間在初犯釋放5年以後，即與「5年後再犯」之情形有別
    ，且因已於「5年內再犯」，顯見其再犯率甚高，原實施觀
    察、勒戒或強制戒治，已無法收其實效，而無5年戒斷期之
    存在，自無再經觀察、勒戒及強制戒治之必要，應由檢察官
    逕行起訴（最高法院95年度台非字第59號判決及95年第7次
    刑事庭會議決議）。本件被告蔡進財前因施用毒品案件，經
    送強制戒治後，於89年2月25日執行強制戒治完畢，其於強
    制戒治執行完畢5年內之90、91、97年間，已再犯施用毒品
    之罪，此有臺灣高等法院被告前案紀錄表在卷可稽，本件施
    用毒品之犯行，乃屬3犯以上，縱其施用毒品之時間在初犯
    釋放5年以後，即與「5年後再犯」之情形有別，依前述說明
    ，自應由檢察官逕為追訴，先予敘明。
三、被告吳明泉所犯為死刑、無期徒刑或最輕本刑為3年以上有
    期徒刑以外之罪，其於準備程序中就被訴事實為有罪之陳述
    ，經法官告知簡式審判程序之旨，並聽取公訴人之意見後，
    爰依刑事訴訟法第273條之1第1項規定，裁定由受命法官獨
    任進行簡式審判程序；又本案之證據調查，依刑事訴訟法第
    273 條之2規定，不受同法第159條第1項、第161條之2、第
    161條之3、第163條之1及第164條至第170條規定之限制；並
    得依同法第310條之2準用第454條之規定，製作略式判決書
    ，併此敘明。
四、證據名稱：
(一)、被告吳明泉於警詢、偵詢時之供述及於本院準備程序及審理
    時之自白。
(二)、台南市警察局保安隊調查吳明泉涉嫌毒品案送驗尿液及年籍
    對照表及長榮大學99年8月9日尿液檢驗確認報告各1紙。
(三)、搜索扣押筆錄、扣押物品目錄表各1紙。
(四)、扣案之第一級毒品海洛因1包（含袋重0.09公克）、吸食器
    1個（吸管1支）。
(五)、台南市警察局保安隊查獲涉嫌毒品危害防制條例案毒品初步
    檢驗報告單1紙。
(六)、台灣高等法院被告前案紀錄表1份。
五、查海洛因為毒品危害防制條例第2條第2項第1款列為第1級毒
    品，故核被告所為，係犯毒品危害防制條例第10條第1項之
    施用第1級毒品罪。其持有毒品之低度行為應為施用毒品之
    高度行為所吸收，不另論罪。又被告有如犯罪事實欄所述之
    前案科刑及執行紀錄，有臺灣高等法院被告前案紀錄表1份
    在卷可稽，其受有期徒刑之執行完畢，5年以內再故意犯本
    件有期徒刑以上之罪，應依刑法第47條第1項規定論以累犯
    ，並加重其刑。爰審酌被告前因施用毒品案件，經觀察勒戒
    及強制戒治之治療程序後，猶不思戒絕革除惡習，仍為本案
    犯行，顯然其意志力甚為薄弱，迄未能戒除毒癮，惟兼衡被
    告施用毒品犯行，在性質上乃屬對自我身心健康之自戕行為
    ，尚未嚴重破壞社會秩序、侵害他人權益，及犯後坦承犯行
    ，尚有悔意等一切情狀，量處如主文所示之刑。又扣案之海
    洛因1小包（含袋重0.09公克）為第一級毒品，應依毒品危
    害防制條例第18條第1項前段之規定，沒收銷燬之。又扣案
    之吸食器1個（吸管1支），為被告所有供其施用毒品所用之
    物，依刑法第38條第2款之規定宣告沒收。
六、依刑事訴訟法第299條第1項前段、第273條之1第1項、第310
    條之2、第454條第2項，毒品危害防制條例第10條第1項、第
    18條第1項前段，刑法第11條前段、第47條第1項、第38條第
    1項第2款，判決如主文。
本案經檢察官許華偉到庭執行職務。
中    華    民    國    99    年    12    月    10    日
                  刑事第四庭  法  官  高如宜
以上正本證明與原本無異。
如不服本判決應於收受本判決後10日內向本院提出上訴書狀，並
應敘述具體理由。其未敘述上訴理由者，應於上訴期間屆滿後20
日內向本院補提理由書狀（均須按他造當事人之人數附繕本）「
切勿逕送上級法院」。
                              書記官  陳慧玲
中    華    民    國    99    年    12    月    10    日
附錄本件論罪科刑法條：
毒品危害防制條例第10條
施用第一級毒品者，處6月以上5年以下有期徒刑。
施用第二級毒品者，處3年以下有期徒刑。

司法院資訊處製作；財團法人民間司法改革基金會備份。
